【裁判字號】    92,上訴,685
【裁判日期】    920917
【裁判案由】    毒品危害防制條例
【裁判全文】
臺灣高等法院臺南分院刑事判決            九十二年度上訴字第六八五號      Ｇ
      上  訴  人
      即  被  告  甲  ○  ○
      選任辯護人  陳  文  忠  律師
右上訴人即被告因違反毒品危害防制條例案件，不服臺灣臺南地方法院九十年度訴字
第一三四號中華民國九十一年十一月八日第一審判決（起訴案號：臺灣臺南地方法
院檢察署九十年偵字第一０一四六號），提起上訴，本院判決如左：
      主      文
原判決關於甲○○部分撤銷。
甲○○連續轉讓第二級毒品，處有期徒刑貳年陸月，轉讓毒品所得新臺幣伍佰元沒收
，如全部或一部不能沒收時，以其財產抵償之。
      事      實
一、甲○○明知安非他命係毒品危害防制條例所規範之第二級毒品，不得轉讓，詎竟
    基於轉讓第二級毒品安非他命之概括犯意，先於民國（下同）九十年七月間在台
    南市，無償提供第二級毒品安非他命予丙○○施用，而轉讓第二級毒品安非他命
    ，又於同年八、九月間，在台南市○○路不詳地點，非基於牟利之意圖以五百元
    轉讓半包安非他命予乙○○非法施用。嗣於九十年九月三日晚上十一時二十分許
    ，在台南市○○路一段「全家便利商店」查獲丙○○，並經警循線查獲上情。
二、案經台南市警察局第三分局報請臺灣臺南地方法院檢察署檢察官偵查起訴。
      理      由
一、訊據上訴人即被告甲○○（下稱被告）固坦承伊與丙○○、乙○○間，以前並無
    糾紛，伊有吸食安非他命，並經觀察勒戒過，丙○○係伊表弟，乙○○係丙○○
    之舅舅等情，惟矢口否認伊有轉讓第二級毒品安非他命予乙○○、丙○○施用之
    犯行，辯稱：是乙○○亂說的，至於丙○○的部分，伊是跟他一同合夥出錢購買
    的，並非無償轉讓安非他命云云。
二、惟查：
（一）就被告於九十年七月間，無償提供第二級毒品安非他命予丙○○施用之事實，
      業據證人丙○○於警訊時供稱：我本人有施用第二級毒品安非他命之習慣已有
      二、三月了，我會施用毒品安非他命也是我表哥甲○○教我施用的，安非他命
      的來源都是我表哥提供給我施用的．．最後一次施用是於三、四天前（約於九
      十年八月二十九日晚九時許），在台南市○○路一段二五四號內施用毒品安非
      他命等語（見警訊卷第二四頁）。是應認被告於右揭時地無償轉讓丙○○至少
      一次（被告於原審陳稱丙○○未到鄉下找伊，自係被告至台南市找丙○○無償
      轉讓丙○○施用，見原審卷第一七二頁）。此非有營利之意圖，應甚明確。又
      證人丙○○係被告甲○○之表弟，平日感情融洽，且無宿怨，則證人丙○○於
      警訊時之供述自無誣陷之理，其於原審審理時翻供謂毒品都是我跟甲○○及乙○○共同買的，原審詢問何以在警訊時供述安非他命係其表哥即被告教其施用
      及一再無償提供，證人丙○○供稱在警訊時有一位胖胖的警員作勢要打他，他
      才供稱安非他命是被告所提供的云云，無非迴護被告卸責之詞，且證人於原審
      審理時供稱，係一位胖胖的警員作勢要打他，究竟是何位警員，又始終不提供
      該警員之真實姓名以供調查，從而其於原審審理時之翻供，自不可採。證人丙○○於本院調查及審理時均傳拘無，自以渠甫經警查獲在警訊時之供證較完
      整、實際，而為可採。
（二）又查被告復於九十年八、九月間，在台南市○○路，以半包價格五百元轉讓毒
      品安非他命與證人乙○○，且證人乙○○之所以向被告取得毒品安非他命，係
      因被告之表弟即證人丙○○告訴乙○○之緣故（見原審卷第五五頁），亦據證
      人乙○○於警訊及原審中證述可據。雖證人乙○○曾於警訊時供證伊有向被告
      買三次毒品安非他命，每次都是一千元，三次都是證人丙○○聯絡約定地點交
      易等情（見警訊卷第二一頁背面）。證人丙○○亦於警訊時雖亦供證稱：證人
      乙○○係伊舅舅，被告最近一星期前才開始叫伊代其轉送毒品安非他命給伊舅
      舅乙○○，前後共三次，每次均是交易一千元等語，均有毒品轉讓之情形。惟
      於檢察官偵訊時二位證人均全然否認上情，於原審丙○○即改口陳稱：係被告
      與伊及乙○○合夥一起購買的云云，與證人丙○○、乙○○於甫經警查獲時之
      供陳顯然有異，應認係事後迴護被告之詞（見偵查卷第六八頁背面、第六九頁
      、原審卷第六六頁）。而證人乙○○仍於原審證述伊有向被告購買一次五百元
      （法律上應評價為轉讓）等語，雖乙○○證詞或有不一，然指訴被告有轉讓毒
      品安非他命之情並無二致，再依罪疑唯輕之原則，以證人乙○○於原審之指訴
      較為妥適。是被告應有右揭轉讓毒品安非他命之犯行事實，洵堪認定。矧被告
      亦有使用毒品安非他命之惡習，其尿液亦經台南市衛生局檢驗結果，認有安非
      他命陽性反應。確有因使用而持有毒品安非他命之情形（見偵查卷第十頁）。
      被告於警訊、偵查中及原審初供尚僅單純否認有上揭轉讓毒品之犯行，而於原
      審及本院則改口供稱：「毒品係伊與表弟丙○○一起出資購買的。」云云（見
      原審卷第八八頁、第九六頁、第一０九頁、第一四五頁、第一六六頁、第一七
      二頁、本院卷九十二年七月二十二日訊問筆錄第五頁、同年八月五日訊問筆錄
      第三頁）。亦與證人丙○○所稱被告與伊及乙○○三人一起合夥出資購買等情
      不符（證人乙○○於原審中亦陳稱直接向被告購買的，見原審卷第五五頁），
      足見被告上開合夥出資之供詞，無非事後卸責避就翻異之詞，且適反足以證明
      被告持有毒品，轉讓之情事。
（三）又「安非他命原經行政院衛生署列為禁藥，而販賣安非他命與轉讓禁藥所適用
      之法條雖有不同，但各該二罪所為讓渡安非他命之基本事實，並無不同，無礙
      於事實同一性之認定，被告若無營利之意圖，或無法證明被告係有償之讓渡行
      為，自得變更起訴法條，改以轉讓禁藥罪論處。」（最高法院九十一年度台上
      字第二八二五號判決參酌）；又「檢察官以被告於安非他命公告為麻醉藥品之
      後，售賣安非他命予人，並取得對價，依非法販賣化學合成麻醉藥品罪提起公
      訴，法院審理結果，認被告僅係受託代購，或原係購入供己吸用，而以原價讓
      售，並未得利，亦無營利之意圖，不能論以非法販賣化學合成麻醉藥品罪時，
      得以安非他命仍含有禁藥之性質，逕行變更起訴法條，改依明知為禁藥而轉讓
      罪處斷。」（司法院 (八二)廳刑一字第四九八九號，司法院公報第三五卷五
      期七三頁參照）。又最高法院八十四年四月十八日第三次刑事庭會議研討結果
      ，認為販賣麻醉藥品（安非他命）罪之販賣行為，須以營利之意思而販入或賣
      出，方足構成（最高法院六十七年台上字第二五○○號及六十九年台上字第一
      六七五號判例參照）。倘於有償讓與他人之初，係基於營利之意思，並已著手
      實施（如兜售等），而因故無法高於購入原價出售，最後不得不以原價或低於
      原價讓與他人時，仍屬販賣行為。苟始終無營利之意思，縱以原價或低於原價
      讓與他人，即難謂為販賣行為，僅得以轉讓禁藥罪論處。又「按所謂販賣係指
      意圖營利而販入或賣出而言，與民法上買賣意義不盡相同。「販」之字議即係
      買賤賣貴，因而法律規範販賣行為應予處罰，當然含有意圖營利之意義在內，
      無須於條文中另行標明「意圖營利」字樣。本件某甲買入賣出安非他命之價格
      同一，顯無營利意圖，應僅成立明知禁藥而轉讓罪，而不構成非法販賣罪。（
      參最高法院八十年度台上字第五九七六號判決，司法院 (八二)廳刑一字第０
      五二八三號）。又「毒品危害防制條例所規定之販賣毒品罪，雖未明示以「營
      利之意圖」為其犯罪構成要件，然依原判決理由所舉「新辭典」及「辭源」之
      註解，所謂「販」者，既係指賤買貴賣，或買賤賣貴而從中取利之商人而言。
      則「販賣」一語，在文義解釋上當然已寓含有買賤賣貴而從中取利之意思存在
      。且從商業交易原理與一般社會觀念而言，販賣行為在通常情形下，仍係以牟
      取利益為其活動之主要誘因與目的。因之，以行為人在主觀上具有營利之意圖
      作為販賣毒品罪之成立要件，自難謂與「販賣」之文義解釋有違。是販賣毒品
      罪，應以行為人在主觀上具有營利之意圖作為販賣毒品罪之成立要件，可以明
      白。本件被告除上揭無償提供丙○○一次第二級毒品安非他命吸食外，證人乙○○尚有給付金錢五百元向被告「購買」安非他命吸食等情，業據證人乙○○
      於原審調查時證述被告確有上揭所述之犯行等語，已如上述。是被告除無償供
      給丙○○外，尚以五百元之低價轉讓毒品，核其轉讓之數量甚微，價格甚低，
      依卷內證據並無法證明其有何牟利之情事，故雖名為「購買」其在法律上評價
      ，難遽認有買賤賣貴而從中取利之意圖。且被告於本院自陳：「（買安非他命
      的量多少？）量多少不知道，就是一小包三千元的（指買進）。」
      「（你賺多少？）沒有賺，伊沒有在賣。」（見本院九十二年八月五日
      訊問筆錄第二頁至第三頁）。是由被告所述，顯見難自其量差、價差上獲利，
      尚難資為被告販毒不利之證詞。況自被告與證人丙○○、丙○○與乙○○彼此
      間，有表弟、親屬關係存在，是否有何營利之利益可圖，亦有可疑。此外，復
      查無確切之證據足資證明被告如何有營利之意圖及利益存在，本諸「罪疑唯輕
      」原則，自應認被告係無營利意圖之轉讓較為妥適。被告被訴之「販賣」毒品
      安非他命之犯行，在刑罰法律上之評價，依上開實務之見解，自亦應論係轉讓
      第二級毒品安非他命之事實為妥。
（四）綜上以觀，被告有轉讓安非他命之犯行，事證已臻明確，被告之犯行洵堪認定
      。
三、按安非他命係毒品危害防制條例第二條第二項第二款所規範之第二級毒品。核被
    告所為，係犯毒品危害防制條例第八條第二項之轉讓第二級毒品罪，其先無償轉
    讓安非他命予丙○○一次、再轉讓乙○○施用一次之犯行，時間緊接，觸犯罪構
    成要件相同之罪名，顯係基於概括之犯意，反覆而為，為連續犯，應依刑法第五
    十六條之之規定，論以一罪，並加重其刑。又其持有毒品安非他命之低度行為，
    應為其後進而轉讓之高度行為所吸收，不另論以持有罪。公訴人雖認被告係販賣
    安非他命，惟法律上評價為轉讓之罪，而有未洽，其因起訴之基本社會事實相同
    起訴法條應予變更。
四、原審以被告事證已臻明確，因予論罪科刑，固非無見，惟查（一）原判決漏未述
    及被告同時持有安非他命之低度行為，應為其後進而轉讓安非他命之高度行為所
    吸收，不另論罪，已有未洽；（二）原判決未依確證，認定被告轉讓安非他命之
    次數，竟泛予認定被告多次無償轉讓安非他命與證人丙○○，且未經認定被告有
    何營利之意圖，遽予認定被告有販賣半包安非他命（上開最高法院九十一年度台
    上字第二八二五號判決參酌），已如上述，均有未合，無從維持。又被告上訴意
    旨否認犯罪承認合夥購買充其量僅構成幫助吸食云云，指摘原判決關於被告部分
    不當，雖不足採，惟原判決關於被告部分既有可議，自應由本院將原判決關於被
    告部分撤銷改判。爰審酌被告犯罪之動機、目的、所生危害、於偵審中仍不知悔
    悟飾詞卸責等一切情狀，量處如主文第二項所示之刑，以資懲儆。又被告轉讓安
    非他命予乙○○所得之財物五百元，並依毒品危害防制條例第十九條第一項之規
    定，宣告沒收，如全部或一部不能沒收時，以其財產抵償之。至被告雖稱其轉之
    讓安非他命係來綽號「黑仔」之人，自惟並無從查考，自不能認係被告已供出本
    案毒品安非他命來源因而查獲，並予減輕其刑，合併說明。扣案之物品除目錄表
    最後之二支手機外，均係同案被告陳東燦所有，有警訊筆錄可按（見警訊卷第四
    頁、第五頁），與本案無關，自無從宣告沒收。又被告經扣案之手機，衡情為日
    常生活之用品，非供犯本件之罪用，自不另併予諭知沒收，合併說明。
五、公訴意旨另略以：被告自九十年八月間起，以上開行動電話聯絡，連續多次販賣
    第二級毒品安非他命予乙○○，每次一小包，價錢一千元，其中二次並由丙○○
    代為運送，被告並多次無償轉讓安非他命予丙○○，作為酬勞云云。惟查被告均
    矢口否認有右揭販賣、轉讓安非他命之犯行，上開證人丙○○復於偵查中、原審
    調查及審理中否認渠有代被告運送販賣毒品安非他命與乙○○，（見偵查卷第六
    九頁、原審卷第六五頁、第六六頁）。而被告僅先無償轉讓安非他命予丙○○一
    次、再轉讓乙○○施用一次之犯行，已如上所述，此外，復查無其他積極證據足
    以證明被告，其餘被訴之犯行，既乏證據證明，因檢察官認與上開有罪部分係屬
    連續犯，為裁判上之一罪，其餘被訴部分，爰不另為無罪之諭知，合併說明。
據上論斷，應依刑事訴訟法第三百六十九條第一項前段、第三百六十四條、第二百九
十九條第一項前段、第三百條，毒品危害防制條例第八條第二項、第十九條第一項，
刑法第十一條前段、第五十六條，判決如主文。
本案經檢察官羅清溪到庭執行職務。
中    華    民    國      九十二      年      九      月      十七      日
                                  臺灣高等法院臺南分院刑事第二庭
                                      審判長法官  黃    崑    宗
                                            法官  葉    居    正
                  法官  莊    俊    華
右正本證明與原本無異。
如不服本判決，應於判決送達後十日內向本院提出上訴狀，其未敘述理由者並應於提
出上訴狀後十日內向本院補提理由書（應附繕本)。
                                      法院書記官  廖    明    娟
中    華    民    國      九十二      年      九      月      十八      日
附錄本案論罪科刑法條全文：
毒品危害防制條例第八條第二項：
轉讓第二級毒品者，處六月以上五年以下有期徒刑，得併科新台幣七十萬元以下罰金


司法院資訊處製作；財團法人民間司法改革基金會備份。
